臺灣高雄地方法院刑事判決
110年度交易字第36號
公  訴  人  臺灣高雄地方檢察署檢察官
被      告  蔡弼光



選任辯護人  康進益律師
            康鈺靈律師
上列被告因過失傷害案件，經檢察官提起公訴（110年度偵字第2
150號），本院判決如下：
    主  文
蔡弼光犯過失傷害罪，處有期徒刑肆月，如易科罰金，以新臺幣
壹仟元折算壹日。
    事  實
一、蔡弼光於民國109年5月19日上午8時33分許，駕駛車牌號碼0
    000-00號自用小客車（下稱系爭自小客車），沿高雄市苓雅
    區三多二路之外側車道由東往西方向行駛，行經高雄市○○區
    ○○○路00號前之中油加油站前時，本應注意車前狀況及兩車
    並行之間隔，並隨時採取必要之安全措施，以避免發生碰撞
    危險，而依當時客觀行車條件亦無不能注意之情事，適張義
    敏騎乘車牌號碼000-0000號普通重型機車同向行駛在其右前
    方，蔡弼光竟疏未注意上情，自左後方超越張義敏時，系爭
    自小客車之右後照鏡不慎碰撞行駛於右側之張義敏，致張義
    敏人車倒地，因而受有頭部外傷併蜘蛛膜下腔出血、左顏面
    骨眼窩骨折、左股骨骨折、左側上眼瞼撕裂傷及多處擦挫傷
    等傷害。蔡弼光於肇事後留在現場，在有偵查犯罪職權之警
    察機關尚未知悉其係肇事者前，向獲報到場處理之員警坦承
    肇事，自首而願接受裁判。
二、案經張義敏訴由高雄市政府警察局苓雅分局報告臺灣高雄地方檢察署檢察官偵查起訴。
    理  由
壹、程序部分
    按，被告以外之人於審判外之陳述，雖不符刑事訴訟法第15
    9 條之1 至第159 條之4 之規定，然經當事人於審判程序同
    意作為證據，法院審酌該言詞陳述或書面陳述作成時之情況
    ，認為適當者，亦得為證據。又當事人、代理人或辯護人於
    法院調查證據時，知有第159 條第1 項不得為證據之情形，
    而未於言詞辯論終結前聲明異議者，視為有前項之同意，刑
    事訴訟法第159 條之5 定有明文。查，本案所引用之相關證
    據資料（詳後引證據），其中各項言詞或書面傳聞證據部分
    ，縱無刑事訴訟法第159 條之1 至第159 條之4 或其他規定
    之傳聞證據例外情形，業經本院審理時予以提示並告以要旨
    ，且各經檢察官、被告及辯護人表示意見，當事人已知上述
    證據乃屬傳聞證據，已明示同意作為本案之證據使用（本院
    卷第408及409頁），本院審酌上開證據作成時之情況，並無
    違法取證或其他瑕疵，認為以之作為證據為適當，而具有證
    據能力。
貳、實體部分　　
一、訊據被告雖坦承於前揭時、地，駕駛系爭自小客車行經上開
    路段，與告訴人張義敏發生碰撞，告訴人受有上開傷勢，然
    矢口否認有何過失傷害犯行，辯稱：其車輛是行駛在告訴人
    之左前方，是告訴人未注意車前狀況保持安全距離，且告訴
    人於本案發生時已滿60歲，又長期服用藥物，故本案是告訴
    人高齡騎乘機車且欠缺安全駕駛能力、未注意車前狀況所致
    ，員警提供之密錄器錄影畫面無從辨識畫面中之後照鏡為系
    爭自小客車之右後照鏡，而中油加油站之監視器是廣角鏡頭
    ，會造成影像變形，檢察官未能舉證本案交通事故是其未保
    持安全距離所致云云。辯護人則為被告辯護稱：系爭自小客
    車之右後照鏡並無損壞，系爭自小客車之車身刮痕或凹陷係
    之前停車碰到路邊或電線桿所致，與本案交通事故無關，且
    係告訴人自己身體不適而暈倒，才發生本案交通事故，並非
    被告駕駛系爭自小客車碰撞到告訴人，若是系爭自小客車自
    左側碰撞告訴人，告訴人應會向右方傾倒，而非向左傾倒，
    所以應是告訴人身體不適，自己向左傾倒倒向系爭自小客車
    ，而非被告駕駛系爭自小客車碰撞告訴人云云。經查：
  ㈠被告於上開時間駕駛系爭自小客車沿高雄市苓雅區三多二路
    之外側車道由東往西方向行駛，行經高雄市○○區○○○路00號
    之中油加油站前時，適告訴人騎乘機車同向行駛於該路段，
    嗣兩車發生碰撞，致告訴人頭部外傷併蜘蛛膜下腔出血、左
    顏面骨眼窩骨折、左股骨骨折、左側上眼瞼撕裂傷及多處擦
    挫傷等傷害等部分，業據被告於本院行準備程序時不爭執（
    本院第82至83頁），被告亦未於本院審理時表示爭執或為反
    對意見，復核與證人即告訴人於警詢、偵查及審理時（警卷
    第2頁、偵卷第22頁、本院卷第159頁）、證人夏惠儀審理時
    之證述（本院卷第149至150頁）大致相符，且有告訴人診斷
    證明書、道路交通事故初步分析研判表、道路交通事故現場
    圖、道路交通事故談話紀錄表、道路交通事故調查報告表（
    一）（二）、道路交通事故肇事人自首情形紀錄表、現場暨
    車損照片在卷可參（警卷第7至30頁），並有本院勘驗中油
    加油站監視器錄影畫面截圖（即附圖一）為憑，是此部分之
    事實，首堪認定。
  ㈡關於被告係駕駛系爭自小客車自告訴人左後方接近，因未注
    意車前狀況及保持兩車並行之安全間隔，致系爭自小客車之
    右後照鏡碰撞告訴人，而發生本案交通事故乙節，業據證人
    夏惠儀於警詢及本院審理時證稱：告訴人騎乘機車在我前方
    ，被告駕駛系爭自小客車從我左後方另一條車道切進來，然
    後超越我，車禍發生就發生在我前方等語（警卷第16頁、本
    院卷第149、155至156頁），堪認被告係自三多二路之內側
    車道先超越證人夏惠儀所騎乘之機車後，切入外側車道，接
    著再於超越行駛於其前方之告訴人時，發生本案交通事故。
  ㈢又本院當庭勘驗中油加油站監視器畫面，系爭自小客車與告
    訴人所騎乘機車發生碰撞之畫面時間為08：27：39至08：27
    ：40間，本院將上開1秒畫面以10張截圖顯示（即附圖一之
    截圖1至10），08：27：41至08：27：42之畫面截圖則為兩
    車碰撞後，系爭自小客車駛離事故現場之經過（即附圖一之
    截圖11、12），勘驗結果如下：
　⒈截圖1至4面顯示被告駕駛之系爭自小客車自告訴人左後方逐
    漸接近。 
　⒉截圖5顯示系爭自小客車之車頭已經完全超越告訴人所騎乘之
    機車，告訴人之位置約在系爭自小客車右側副駕駛座車窗旁
    ，此時告訴人人車尚未倒地。
　⒊截圖6至8顯示系爭自小客車繼續向前行駛，告訴人機車左側
    把手與系爭自小客車右後照鏡接近，告訴人人車則在系爭自
    小客車右側前後車門間之位置，此時告訴人所騎乘之機車車
    頭開始往右偏移，告訴人人車向左傾倒。
　⒋截圖9至10顯示告訴人人車在系爭自小客車右後車門處人車倒
    地。
　⒌截圖11至12顯示告訴人人車倒地後，系爭自小客車繼續往前
    行駛出畫面右側。
　㈣又證人即前往處理本案車禍事故現場警員黃惠琪於審理時證
    稱：我在現場看到系爭自小客車之右後照鏡有鬆動壞掉，且
    被告去摸、去搖晃右後照鏡是鬆動狀態等語（本院卷第172
    至173頁），復經本院當庭勘驗證人黃惠琪提出密錄器影像
    畫面，顯示系爭自小客車之右後照鏡向後彎折，且被告以右
    手接觸該右後照鏡下方，右後照鏡亦有搖晃且發出聲響之情
    ，有勘驗勘驗筆錄（本院卷第256頁）為憑，並有密錄器錄
    影畫面截圖（附圖二）附卷可佐。
　㈤按汽車行駛時，駕駛人應注意車前狀況及兩車並行之間隔，
    並隨時採取必要之安全措施，不得在道路上蛇行，或以其他
    危險方式駕車，道路交通安全規則第94條第3項定有明文。
    查，證人夏惠儀及黃惠琪與被告素無怨隙，並無刻意設詞誣
    攀被告之動機及必要，且因其等證述情節亦與本院上開勘驗
    結果相符，是其等證述當屬可信。又參照上開勘驗結果，可
    知被告當時駕駛系爭自小客車由三多二路之內側車道切入外
    側車道且超越證人夏惠儀後，於行經三多二路中油加油站前
    時，再超越騎乘機車且行駛於被告右前方同向之告訴人，因
    疏未注意車前狀況且未與同向並行之告訴人保持安全間隔，
    致系爭自小客車之右後照鏡碰撞告訴人，致告訴人人車倒地
    ，足見被告駕車行為確有未注意車前狀況及兩車並行間隔之
    過失。而被告因前述過失造成告訴人受有上開傷害，該傷害
    結果與被告之過失行為間顯有相當因果關係。
　㈥本案經送高雄市政府交通局車輛行車事故鑑定委員會就車禍
    之原因進行鑑定，鑑定結果略以：依被告、告訴人陳述之行
    向、警方談話紀錄、事故現場圖、相片及路口監視器錄影畫
    面等事證，認被告行車若注意同車道前方告訴人狀況及兩車
    並行之間隔，採取必要安全措施，則本案交通事故應不致發
    生，被告未注意車前狀況及兩車並行之間隔為肇事原因，而
    告訴人無肇事因素等情，此有高雄市政府交通局車輛行車事
    故鑑定委員會111年6月8日高市車鑑字第11170420100號函及
    所附鑑定意見書在卷可參（本院卷第311至314頁），另經送
    請高雄市車輛行車事故鑑定覆議會鑑定，其覆議結論亦與上
    開鑑定意見相同，此有高雄市政府111年8月8日高市府交交
    工字第11144601000號函附卷可憑（本院卷第323至326頁）
    ，是經送鑑定及覆議結果均認為被告有未注意車前狀況及兩
    車並行之間隔之過失，告訴人並無肇事因素等情，均同於本
    院上開認定，當可佐證被告駕車行為確有上開過失。
　㈦被告辯解及辯護意旨不予採納之理由：
　⒈被告辯稱係因告訴人高齡且有心律不整及甲狀腺等痼疾，並
    有長期服用藥物，本案車禍事故是告訴人自摔或失控而瞬間
    左傾所致，並非其未保持兩車並行之間隔云云。然證人即告
    訴人於本院審理時證述：我服用心律不整藥物2年，甲狀腺
    藥物1年，及睡眠藥物贊安諾14年，但未曾有騎車不穩或是
    精神狀況不好之紀錄，自拿到駕照後未曾發生過任何行車事
    故，也未影響過其早上之工作等語（本院卷第163頁），堪
    認告訴人長期所服用之上開藥物均未對其日常生活或駕駛行
    為產生不良影響或有副作用存在；又告訴人是48年8月底出
    生，於本案交通事故發生時為60歲，而48年出生之人之勞保
    老年年金法定請領年齡為62歲，是告訴人尚未達勞工法定退
    休年紀，難認其已不具備騎乘機車之能力，況被告亦於本院
    審理時供稱其未見行駛於其前方之告訴人騎乘機車有何異狀
    等語（本院卷第416頁），故被告辯稱係因告訴人因高齡或
    因服用上開藥物而自摔或失控左傾致發生本案交通事故之說
    法，實難認可採。
　⒉被告又辯稱無法辨識附圖二之截圖是否為系爭自小客車之右
    後照鏡，且系爭自小客車之車身刮痕或凹陷係之前停車碰撞
    路邊或電線桿所致云云。惟被告於本院審理時供稱附圖二中
    車窗中反射之身影為其本人身影（本院卷第417頁），故被
    告否認附圖二之截圖之車輛並非系爭自小客車、該右後照鏡
    非系爭自小客車右後照鏡之說法，即無可信；又證人即被告
    之母黃淑蓉於本院審理時固證稱：我坐在系爭自小客車副駕
    駛座，我沒有看到右後照鏡有撞到人等語，惟被告於本院審
    理時詢問證人黃淑蓉：「當天開車我是否都有注意旁邊來來
    去去很多台機車，有保持安全距離？有或沒有」，證人黃淑
    蓉先是證稱：「當日車子很多，怎麼開都很難，都有...，
    沒有辦法保持安全距離。」被告再以前開問題再次詢問證人
    黃淑蓉，證人黃淑蓉隨即改稱：「有」（本院卷第383至384
    頁），顯見證人黃淑蓉基於母子親屬關係，對被告多有回護
    及變更對被告不利說法之情形，本院自難以證人黃淑蓉上開
    關於系爭自小客車之右後照鏡未碰撞到告訴人之證詞，為有
    利被告之認定。再者，倘若系爭自小客車之右後照鏡之向後
    彎折、搖晃，及右側車身之刮痕或凹陷痕跡，均係本案交通
    事故發生前即存在，則衡情被告應於第一時間向到場處理之
    員警表示上開系爭自小客車損壞狀況並非本案交通事故所造
    成，並請員警講此對其有利之事實記載於談話紀錄表中，而
    非於員警製作談話紀錄表時供稱「我車子右側後車門（凹痕
    及刮傷）遭對方不詳部位撞擊（我因為沒看到對方怎麼撞的
    ，因此我無法回答）」等語（警卷第13頁），足見被告上開
    關於系爭自小客車之右後照鏡及右側車身受損與本案交通事
    故無關說法，實為卸責說詞，難認可信。
　⒊被告另辯以若是兩車平行擦撞，被撞擊之告訴人應是人車往
    右倒下，而非往左傾倒云云，然車輛碰撞之力道、角度，以
    及駕駛人反應等因素均可能影響車輛之倒地方向，未可一概
    而論。況告訴人為避免機車因左側突受外力而向右傾倒，其
    為保持平衡，非無可能以身體力量朝向施加外力方向即左方
    傾斜，以抵抗左側所施加之力量，故此即可能造成機車車身
    往左傾倒之結果，自不得單憑告訴人人車向左傾倒，遽謂非
    遭系爭自小客車碰撞所致，是被告此部分辯解，亦非足採。
　⒋至於被告辯稱中油加油站之監視器為廣角鏡頭，會造成畫面
    變形失真，無法由影像查知兩車當時實際並行間隔距離為何
    ，自無從證明被告未保持安全距離云云，惟本案交通事故係
    肇因於被告駕駛系爭自小客車未注意車前狀況及未保持兩車
    並行之安全距離所致，已如前所述，是被告上開辯稱必須先
    由監視器錄影畫面證明兩車間實際距離為幾公分，始得認定
    被告有無保持安全距離之說法，實係臨訟脫免罪責之矯飾說
    法，難認有據。
　㈧從而，被告所辯均係卸責之詞，不足採信。本案事證明確，
    被告犯行均堪認定，應依法論科。
二、論罪科刑
　㈠核被告所為，係犯刑法第284條前段之過失傷害罪。
　㈡自首以告知主要犯罪事實為已足，不以與事實真象完全符合
    為必要，且對於阻卻責任之事由或犯意有所辯解，或對所涉
    之犯罪事實為有利於己之主張，乃辯護權之行使，亦不影響
    其自首減刑之效力，自不得執此而謂行為人無懊悔而自首之
    意（最高法院111年度台上字第2045號判決意旨參照）。查
    被告於肇事後，在未被有偵查犯罪職權之機關或公務員發覺
    前，向前往處理車禍之警員坦承為肇事人且自首犯行進而接
    受裁判等情，有高雄市政府警察局道路交通事故肇事人自首
    情形紀錄表可佐(警卷第23頁)，堪認被告已符合自首條件，
    爰依刑法第62條規定減輕其刑。
　㈢爰以行為人之責任為基礎，審酌被告駕駛車輛本應確實遵守
    道路交通安全規則，以維自身及其他用路人之生命、身體及
    財產安全，詎其因違反上開注意義務釀成本案道路交通事故
    ，致告訴人受有傷害且傷勢非輕，侵害法益程度非微，實屬
    不該。再考量被告否認犯行之犯後態度，並自陳案發未曾找
    保險公司協助處理賠償事宜，保險這種瑣事無須其本人親自
    處理等語（本院卷第418頁），且迄未積極與告訴人達成和
    解或賠償告訴人損害，非無可議之處，兼衡被告自述大學畢
    業、曾擔任電子工程師工作，現待業中以及其家庭狀況（本
    院卷第418頁）等一切情狀，量處如主文所示之刑，並諭知
    易科罰金之折算標準。
三、被告及其辯護人雖聲請調查以下證據：⑴將本案送財團法人
    成大研究發展基金會鑑定，待證事實為系爭自小客車與告訴
    人無擦撞事實，是告訴人身體不適向左傾倒。⑵調取員警黃
    惠琪之密錄器原始檔案，待證事實為道路交通事故談話紀錄
    表及現場圖並非被告確認過才簽名，且可得知為何會錄右後
    照鏡原因（本院卷第420至421、430至431頁）。惟查：本案
    被告肇事經過，業經本院認定如前，事實已臻明確，是本院
    認無庸再送財團法人成大研究發展基金會為鑑定之必要。㈡
    證人黃惠琪已到庭證稱密錄器僅有錄到被告以手動系爭自小
    客車右後照鏡之部分，且因當時麥克風壞掉，所以現場雖有
    錄音，但都是雜音而沒有錄到（本院卷第176至177頁），故
    被告聲請本院調取證人黃惠琪其他密錄器檔案，客觀上已屬
    不能調查。綜前，爰依刑事訴訟法第163條之2第2項第1款及
    第3款規定，駁回上開調查證據之聲請，併予敘明。
據上論斷，應依刑事訴訟法第299條第1項前段，刑法第284條前
段、第62條前段、第41條第1項前段，刑法施行法第1條之1第1 
項，判決如主文。
本案經檢察官廖春源提起公訴，檢察官周容到庭執行職務。
中　　華　　民　　國　　111 　年　　11　　月　　24　　日
                  刑事第九庭    法　官  林育丞
以上正本證明與原本無異。
如不服本判決應於收受送達後20日內向本院提出上訴書狀，並應
敘述具體理由；如未敘述上訴理由者，應於上訴期間屆滿後20日
內向本院補提理由書（均須按他造當事人之人數附繕本）「切勿
逕送上級法院」。
中　　華　　民　　國　　111 　年　　11　　月　　24　　日
　　　　　　　　　　　　　　　　書記官  鄭益民
附錄本判決論罪之法條：
刑法284條
因過失傷害人者，處一年以下有期徒刑、拘役或十萬元以下罰金
；致重傷者，處三年以下有期徒刑、拘役或三十萬元以下罰金。

附圖一:三多二路中油加油站監視器錄影畫面截圖
 
截圖1：系爭自小客車之黑色車頭出現，車頭右方有告訴人騎乘
        之
　　白色機車（紅圈處），此時機車尚未倒地。
 
截圖2：畫面左方告訴人上半身在系爭自小客車車頭右方（紅圈
      處），
　　此時機車尚未倒地。
 
截圖3：畫面左方告訴人上半身在系爭自小客車右方A柱右方位置
       （紅圈處）
　　，此時機車尚未倒地。
 
截圖4：畫面左方告訴人上半身在系爭自小客車右方副駕駛座車
      窗旁位置
　　（紅圈處），此時機車尚未倒地。
 
截圖5：畫面左方2車繼續往前，告訴人人車在系爭自小客車右方
       副駕
　　 駛座車窗旁位置（紅圈處），此時機車尚未倒地。
 　
截圖6
 
截圖7
 
截圖8
截圖6至8：畫面左方2車繼續往前，告訴人機車左側把手與系爭
      自小客
　　車右側後照鏡接近，告訴人人車在系爭自小客車右方前後門
　　    間位置（紅圈處），此時機車車頭開始往右偏移，告訴
          人及
　　    車身向左傾倒。
 
截圖9
 
截圖10
截圖9、10：告訴人人車倒地，位置在系爭自小客車右後車門右
      側處。
 
截圖11
 
截圖12
截圖11、12：告訴人人車倒地向前滑行後停止，系爭自小客車往
      前行
　　     駛出畫面右側。
　　
附圖二：警員黃惠琪密錄器錄影影片截圖